臺灣新北地方法院行政訴訟判決
110年度交字第472號
原      告  羅文彬
被      告  新北市政府交通事件裁決處
                    設新北市○○區○○路0段000號
代  表  人  李忠台（處長）
                    住同上
訴訟代理人  黃慧婷律師
上列當事人間因交通裁決事件，原告不服被告民國110 年7 月21
日新北裁催字第48-CT0000000號裁決，向本院提起行政訴訟，本
院判決如下：
    主  文
一、原告之訴駁回。
二、訴訟費用新臺幣300 元由原告負擔。
    事實及理由
壹、程序方面：
一、原告不服被告所為道路交通管理處罰條例第8 條之裁決而提
    起撤銷訴訟，依行政訴訟法第237 條之1 規定，應適用交通
    裁決事件訴訟程序。又，本件因卷證資料已經明確，爰依同
    法第237 條之7 規定，不經言詞辯論，直接裁判。
二、按行政訴訟法第237條之4第2項第1款、第4款：「地方法院
    行政訴訟庭收受前條起訴狀後，應將起訴狀繕本送達被告。
    被告收受起訴狀繕本後，應於20日內重新審查原裁決是否合
    法妥當，並分別為如下之處置：一、原告提起撤銷之訴，被
    告認原裁決違法或不當者，應自行撤銷或變更原裁決。但不
    得為更不利益之處分。四、被告重新審查後，不依原告之請
    求處置者，應附具答辯狀，並將重新審查之紀錄及其他必要
    之關係文件，一併提出於管轄之地方法院行政訴訟庭。」，
    此係新修正行政訴訟法（於民國〈下同〉100年11月23日修正
    公布），基於交通裁決事件所具質輕量多之特殊性質，並為
    使法律關係及早確定，於是創設「重新審查」之特別救濟機
    制，而免除訴願之前置程序，使原處分機關能再次自我審查
    原裁決是否合法妥當，滿足依法行政之要求，並可兼顧當事
    人之程序利益，避免當事人不必要之時間、勞力、費用之浪
    費，亦可達成司法資源之有效利用。如原處分機關審查結果
    認原裁決確有違法或不當之情事，自可撤銷或變更原裁決，
    並就同一違規事實為新裁決並為答辯，至於此變更後之新裁
    決如仍非完全依原告之請求處置，依行政訴訟法第237條之4
    第3項規定之反面解釋，自不應視為原告撤回起訴，管轄法
    院仍應就原處分機關變更後所為之新裁決及答辯為審判對象
    ，繼續進行審理。查被告本以110年6月17日新北裁催字第48
    -CT0000000號違反道路交通管理事件裁決書，裁處原告：「
    罰鍰新臺幣（下同）12,000元、記違規點數3點、應參加道
    路交通安全講習，罰鍰限於110年7月17日前繳納，講習日期
    由辦理講習機關另行通知。吊扣汽車牌照3個月，牌照限於
    110年7月17日前繳送。上開牌照逾期不繳送者：㈠自110年7
    月18日起吊扣汽車牌照6個月，限於110年8月1日前繳送牌照
    。㈡110年8月1日前仍未繳送汽車牌照者，自110年8月2日起
    吊銷並逕行註銷汽車牌照。㈢汽車牌照經吊銷或註銷者，非
    經公路主管機關檢驗合格，不得再行重新請領，但經處分逕
    行註銷者，非滿6個月，不得再行請領。上開罰鍰逾期不繳
    納者，依法移送強制執行。」。嗣經原告不服，提起行政訴
    訟，本院依職權移請被告重新審查後，被告乃改以110年7月
    21日新北裁催字第48-CT0000000號違反道路交通管理事件裁
    決書，裁處原告罰鍰12,000元、記違規點數3點、應參加道
    路交通安全講習及吊扣汽車牌照3個月（違規事實及違反法
    條均未變更，僅刪除原載關於汽車牌照逾期不繳送之處理部
    分），而因原告於起訴時即訴請撤銷原裁處之全部處罰內容
    ，故上開新裁決顯非完全依原告之請求處置，依前述說明，
    本院司法審查之對象自應為被告110年7月21日新北裁催字第
    48-CT0000000號違反道路交通管理事件裁決書，以上合先敘
    明。
貳、實體方面：
一、爭訟概要：
    緣原告所有之車牌號碼000-0000號大型重型機車（下稱系爭
    機車），於110年5月10日15時12分，經駕駛而行經新北市○○
    區○○路000號（往臺北方向）後28.5公尺處（於違規地點前
    方150公尺處，設有測速取締標誌「警52」，測距28.5公尺
    ），經新北市政府警察局淡水分局交通分隊警員於新北市○○
    區○○路000號前，以非固定式照相式雷達測速儀測得其時速
    為136公里（限速50公里）而予以拍照採證，警員因認其有
    「限速50公里，經測時速136公里，超速86公里（逾80公里
    至100公里以內）；駕駛人行車速度超過規定之最高時速60
    公里以上（處車主）。」之違規事實，惟因當場不宜攔截製
    單舉發，乃於110年5月28日填製新北市政府警察局新北市警
    交大字第CT0000000號舉發違反道路交通管理事件通知單對
    系爭機車之車主（即原告）逕行舉發，記載應到案日期為11
    0年7月12日前，並於110年6月17日移送被告處理。嗣被告認
    系爭機車經駕駛而有「一、行車速度，超過規定之最高時速
    逾80公里至100公里以內。二、行車速度超過規定之最高時
    速60公里（處車主）。」之違規事實，乃依道路交通管理處
    罰條例第43條第1項第2款、第43條第4項（前段）、第24條
    （第1項第3款）、第63條第1項第3款（漏載）及違反道路交
    通管理事件統一裁罰基準表等規定，以110年7月21日新北裁
    催字第48-CT0000000號違反道路交通管理事件裁決書（下稱
    原處分），裁處原告罰鍰12,000元、記違規點數3點，並應
    參加道路交通安全講習及吊扣汽車牌照3個月。原告不服，
    遂提起本件行政訴訟。
二、原告起訴主張及聲明：
  ㈠主張要旨：
    我於110年5月10日行經淡金路187號時，被警方所設立的黑
    箱偷拍，事發當時並未看見警方在該處前方100-300公尺標
    示前方有測速照相之黃色告示牌的提醒，該路段全段為下坡
    路段，設立照相機也要立告示牌，不然當時被照相機拍到時
    也會被照相機的閃光燈閃下去，這樣不但不會有減速的效果
    ，反而會被閃光燈所照出的燈光驚嚇到而發生更危險的交通
    事故。
  ㈡聲明：原處分撤銷。
三、被告答辯及聲明：
  ㈠答辯要旨：
  ⒈本件執行測速照相之警員已於本件原告違規地點前150公尺處
    設置警52警示牌面，有現場採證照片及示意圖可稽，警告標
    牌之設置已符合道路交通管理處罰條例第7之2條之規定無誤
    ；另原舉發單位亦檢附該非固定式測速儀器之合格審驗證明
    書，用以擔保本件測速照相之數據精確度；原告於前述地點
    受合格設置之測速照相儀器攝得其超速之違規事實，原告對
    此亦未於起訴狀意旨中予以指駁，其違規事實要屬明確，應
    無疑義，原告所執之理由俱難為撤銷原處分之依據。
  ⒉原告固於起訴意旨中指摘系爭路段屬下坡路段，拍照產生之
    閃光燈更可能造成交通意外云云。惟系爭採證儀器並非被告
    機關設置，原告若對其設置之地點或方式有疑義，應另循正
    當之救濟管道為之，故其所爭執之事項顯非本件訴訟之司法
    審查客體，原告之主張應無理由。
  ⒊再原告既為合法考領大型重型機車駕照之人，其對上述規定
    應知之甚詳，並應確實遵守。是原告前揭所述，無非單方所
    執之詞，委無足取，請判決如被告聲明以維法紀。
  ㈡聲明：原告之訴駁回。
四、本件爭點：本件「警52」標誌之設置是否符合道路交通管理
    處罰條例第7 條之2 第3 項及道路交通標誌標線號誌設置規
    則第55條之2 等規定（即「於一般道路應於100 公尺至300 
    公尺間，明顯標示之」）？
五、本院的判斷：
  ㈠前提事實：爭訟概要欄所載之事實，除原告以「警52」標誌
    之設置不符規定而主張舉發程序違法外，其餘事實業據原告
    於起訴狀所不爭執，且有舉發違反道路交通管理事件通知單
    影本1 紙、原處分影本1 紙、新北市政府警察局淡水分局11
    0年7月14日新北警淡交字第0000000000號函文影本1紙、財
    團法人工業技術研究院雷達測速儀檢定合格證書影本1 紙、
    示意圖影本1紙、測速採證照片影本1 幀、「警52」標誌設
    置位置照片影本1幀、新北市政府警察局淡水分局110年9月1
    4日新北警淡交字第1104338519號函文影本1紙、交通違規行
    為發生地丈量距離說明圖影本1紙、機車車籍查詢影本1 紙
    、駕駛人基本資料影本1紙、違規歷史資料查詢報表1份等件
    在卷足資佐證（見本院卷第49頁、第61頁、第63頁、第65頁
    、第67頁、第69頁、第71頁、第73頁、第75 頁、第77頁、
    第79頁、第81頁）。是除原告前揭主張爭執部分外，其餘事
    實自堪認定。
  ㈡本件「警52」標誌之設置符合道路交通管理處罰條例第7條之
    2 第3 項及道路交通標誌標線號誌設置規則第55條之2 等規
    定（即「於一般道路應於100 公尺至300 公尺間，明顯標示
    之」）：
  ⒈應適用之法令：
    ⑴道路交通標誌標線號誌設置規則第55條之2 ：測速取締標
      誌「警52」，用以警告車輛駕駛人前方路段常有測速取締
      執法，促使行車速度不得超過道路規定之最高速限或低於
      規定之最低速限。本標誌設於測速取締執法路段前，一般
      道路應於一百公尺至三百公尺間，高速公路、快速公路應
      於三百公尺至一千公尺間。
    ⑵道路交通管理處罰條例第3 條第8 款：本條例用詞，定義
      如下：八、車輛：指非依軌道電力架設，而以原動機行駛
      之汽車（包括機車）、慢車及其他行駛於道路之動力車輛
      。
    ⑶道路交通管理處罰條例第7 條之2 第1 項第7 款、第2項第
      9 款、第3 項、第4 項：汽車駕駛人之行為有下列情形之
      一，當場不能或不宜攔截製單舉發者，得逕行舉發：七、
      經以科學儀器取得證據資料證明其行為違規。前項第七款
      之科學儀器應採固定式，並定期於網站公布其設置地點。
      但汽車駕駛人之行為屬下列情形之一者，不在此限：九、
      行車速度超過規定之最高速限或低於規定之最低速限。對
      於前項第九款之違規行為，採用固定或非固定式科學儀器
      取得證據資料證明者，於一般道路應於一百公尺至三百公
      尺間，於高速公路、快速公路應於三百公尺至一千公尺間
      ，明顯標示之；其定點當場攔截製單舉發者，亦同。第一
      項逕行舉發，應記明車輛牌照號碼、車型等可資辨明之資
      料，以汽車所有人為被通知人製單舉發。
    ⑷道路交通管理處罰條例第24條第1 項第3 款：汽車駕駛人
      ，有下列情形之一者，應接受道路交通安全講習：三、有
      第四十三條規定之情形。
    ⑸道路交通管理處罰條例第43條第1 項第2 款、第4 項前段
      、第5 項前段：汽車駕駛人，駕駛汽車有下列情形之一者
      ，處新臺幣六千元以上二萬四千元以下罰鍰，並當場禁止
      其駕駛：二、行車速度，超過規定之最高時速六十公里。
      汽車駕駛人有第一項或前項行為者，並吊扣該汽車牌照六
      個月。汽車駕駛人違反第一項、第三項規定者，應接受道
      路交通安全講習。
    ⑹道路交通管理處罰條例第63條第1項第3款：汽車駕駛人有
      下列各款所列條款之一者，除依原條款處罰鍰外，並予記
      點：三、有第四十三條、第五十三條或第五十三條之一情
      形之一者，各記違規點數三點。
    ⑺按「本細則依道路交通管理處罰條例第九十二條第四項規
      定訂定之。」、「處理違反道路交通管理事件之程序及統
      一裁罰基準，依本細則之規定辦理。前項統一裁罰基準，
      如附件違反道路交通管理事件統一裁罰基準表。」，違反
      道路交通管理事件統一裁罰基準及處理細則第1 條、第2
      條第1 項、第2 項分別亦有明定。是違反道路交通管理事
      件統一裁罰基準及處理細則即係基於法律之授權所訂定，
      而該處理違反道路交通管理事件之統一裁罰基準（即「違
      反道路交通管理事件統一裁罰基準表」）已考量「違反事
      件」、「法條依據」、「法定罰鍰額度或其他處罰」、「
      違規車種類別或違規情節」、「期限內繳納或到案聽候裁
      決者」、「逾越應到案期限30日內，繳納罰鍰或到案聽候
      裁決者」、「逾越應到案期限30日以上60日以內，繳納罰
      鍰或到案聽候裁決者」、「逾越應到案期限60日以上，繳
      納罰鍰或逕行裁決處罰者」等因素，作為裁量之標準，並
      未違反授權之目的及裁量權之本質，是其不僅直接對外發
      生效力，且被告亦應受其拘束而適用之。
  ⒉查本件於違規地點前方150公尺處，確實設有測速取締標誌「
    警52」一節，有新北市政府警察局淡水分局於110年9月14日
    以新北警淡交字第1104338519號函檢附「交通違規行為發生
    地丈量距離說明圖」（影本見本院卷第71頁、第73頁）在卷
    足憑，是該「警52」之設置地點就本件舉發而言，自屬符合
    「於一般道路應於100公尺至300公尺間」設置之規定；又由
    新北市政府警察局淡水分局於110年7月14日以新北警淡交字
    0000000000號函文檢附之「示意圖」及設置「警52」標誌之
    照片（影本見本院卷第59頁、第63頁、第67頁）可見「警52
    」標誌係依附於燈桿，足認於本件違規時，該「警52」標誌
    之設置地點及高度核屬明顯而無低於駕駛人水平角度下之情
    事。從而，原告所有之系爭機車於前揭時、地以時速136公
    里之速度逾越速限（時速50公里）達86公里（逾80公里未達
    100公里）而行駛，且其前方已有合法設置之「警52」標誌
    ，則被告據之認定原告所有之系爭機車經駕駛而有「行車速
    度，超過規定之最高時速逾80公里至100公里以內」之違規
    事實，乃以原處分裁處系爭機車之車主（即原告）前揭處罰
    內容，觀諸前開規定，依法洵屬有據。
  ㈢本件判決基礎已經明確，兩造其餘的攻擊防禦方法及訴訟資
　  料經本院斟酌後，核與判決結果不生影響，無一一論述之必
  　要，一併說明。
  ㈣本件第一審裁判費為300 元，所以確定第一審訴訟費用額為
　  300元，由原告負擔。
六、結論：原處分並無違誤，原告訴請撤銷為無理由，應予駁回
    。
中　　華　　民　　國　　110 　年　　12　　月　　24　　日
                  行政訴訟庭  法  官 黃若美
一、上為正本係照原本作成。
二、如不服本判決，應於判決送達後20日內，向本院提出上訴狀
    並表明上訴理由（原判決所違背之法令及其具體內容或依訴
    訟資料可認為原判決有違背法令的具體事實），其未載明上
    訴理由者，應於提出上訴後20日內向本院補提理由書（上訴
    狀及上訴理由書均須按他造人數附繕本，如未按期補提上訴
    理由書，則逕予駁回上訴），並應繳納上訴裁判費新臺幣75
    0元。
                              書記官 張文泉
中　　華　　民　　國　　110 　年　　12　　月　　24　　日